【裁判字號】    97,訴,103
【裁判日期】    970506
【裁判案由】    損害賠償
【裁判全文】
臺灣士林地方法院民事判決               97年度訴字第103號
原      告  丁○○○
兼訴訟代理  戊○○
人
被      告  甲○○
                        樓
            乙○○
            丙○
            庚○○
            己○○
共      同
訴訟代理人  高瑩律師
上列當事人間請求損害賠償事件，本院於97年4 月22日言詞辯論
終結，判決如下：
    主      文
原告之訴及假執行之聲請均駁回。
訴訟費用新臺幣玖仟伍佰捌拾元由原告負擔。
    事實及理由
一、原告起訴主張：其被繼承人王林樞與被告之被繼承人王清標
    共同購買臺北市○○區○○街1 段197 、199 號及同號後棟
    之房地（下稱系爭房屋），土地部分信託登記予王清標，房
    屋部分則約定由王林樞使用，並自民國35年10月1 日起即設
    籍於此，居住迄今。嗣被告竟以原告無權占用，向本院起訴
    命原告給付租金並聲請假執行，使原告之財產因被告聲請假
    執行而造成損害，爰依侵權行為之法律關係請求被告賠償等
    語。並聲明：(一)被告應連帶給付原告戊○○新臺幣（下同）
    436,000 元；被告應連帶給付原告丁○○○436,000 元，及
    均自起訴狀繕本送達翌日起至清償日止，按年息5%計算之利
    息。(二)願供擔保，請准宣告假執行。(三)訴訟費用由被告連帶
    負擔。
二、被告則以：伊與原告間無權占有及不當得利事件，業經本院
    以91年度重訴字第663 號、臺灣高等法院93年度重上字第32
    5 號、最高法院96年度臺上字第1447號判決，認定原告應將
    系爭房屋返還與被告，並依不當得利之法律關係，判命原告
    應為賠償確定在案。惟原告竟援前案之攻擊防禦方法，主張
    其非無權占有，再提起本訴，有違一事不再理原則。倘原告
    主張因被告所為之強制執行程序，致其財產受限制而造成損
    害，應就其所受損害、被告之故意過失及其因果關係負舉證
    責任。且兩造就執行程序之進行已為執行協議，原告復就實
    體事項為爭執，亦於法未符等語。並聲明：(一)原告之訴及假
    執行之聲請均駁回。(二)願供擔保，請准宣告免為假執行。(三)
    訴訟費用由原告負擔。
三、本件經兩造協議後簡化爭點如下：
  甲、兩造所不爭執之事項：
    (一)被告與原告間並無租賃或借貸等契約關係存在，被告亦未
      表示同意原告居住或使用系爭房屋。
    (二)被告起訴，經本院91年度重訴字第663 號判決及臺灣高等
      法院93年度重上字第325 號判決，均認定被告依所有物返
      還請求權之法律關係，判命原告應將系爭房屋騰空遷讓返
      還被告，原告戊○○應給付被告自86年10月24日起，至房
      屋全部騰空遷讓返還被告日止，按月給付被告20,864元，
      暨自起91年11月1 日起至房屋全部騰空遷讓返還被告日止
      ，按年利率5%計算之遲延利息、原告丁○○○應給付被告
      自86年10月24日起，及至前揭房屋全部騰空遷讓返還被告
      日止，按月給付原告20,864元，暨自91年11月1 日起至房
      屋全部騰空遷讓返還被告日止，按年利率5%計算之遲延利
      息。嗣經最高法院以96年度臺上字第1447號判決確定。原
      告仍提起再審之訴，經臺灣高等法院96年度重再字第38號
      裁判駁回在案。
    (三)被告於收受前開案件第一審判決後，依該第一審判決即本
      院91年度重訴字第663 號主文第5 、6 及7 項所示：「本
      判決第1 項以20萬元為被告擔保後，得假執行。」「本判
      決第2 項於原告以436,000 元為被告戊○○供擔保後，得
      假執行。」「本判決第3 項於原告以436,000 元為被告丁
      ○○○供擔保後，得假執行。」等主文之諭示，依法提供
      前述主文所示之擔保（本院93年度存字第1323號、93年度
      存字第1324號、93年度存字第1325號）後，進行假執行程
      序並經本院民事執行處承辦在案（案號：93年度執字第14
      465 號）。然於執行程序中，原告亦提出主文所示之反擔
      保金，故系爭執行程序終告停止，並全部啟封。直至當事
      人間系爭糾紛案件經原告再審駁回敗訴確定後，被告依法
      聲請強制執行，並經本院執行完畢在案（案號：96年度執
      勇字第31030 號）。
    (四)被告依上揭假執行名義，以本院96年度執勇字第31030 號
      執行事件，共查封原告共有之臺北市北投區○○○路○ 段
      356 號2 樓，同段354 巷1 號4 、5 樓、3 號4 、5 樓、
      5 號1 、4 、5 樓及7 號4 、5 樓。
  乙、兩造所爭執之事項：
    (一)被告所為之假執行程序，是否該當侵權行為？
    (二)原告是否因此受有損害？即是否有實際損害之發生及是否
      具有因果關係？
    (三)原告所主張之損害賠償金額是否有據？
四、得心證之理由：
（一）被告所為之假執行程序，是否該當侵權行為？
  １、按當事人主張有利於己之事實者，就其事實有舉證之責任
      。但法律別有規定，或依其情形顯失公平者，不在此限。
      民事訴訟法第277 條定有明文。又侵權行為所發生之損害
      賠償請求權，以有故意或過失不法侵害他人權利為其成立
      要件，若其行為並無故意或過失，即無賠償之可言，第三
      人所有之財產，如有足以信其屬債務人所有之正當理由，
      則請求查封之債權人，尚不得謂之有過失。最高法院54年
      臺上第1523號判例意旨參照。
  ２、查，被告係依本院91年度重訴字第663 號主文第5 、6 及
      7 項之諭示，依法供擔保聲請假執行，並經本院民事執行
      處承辦在案（案號：93年度執字第14465 號）。又，上揭
      本院民事判決，復經臺灣高等法院93年度重上字第325 號
      判決，最高法院96年度臺上字第1447號判決原告敗訴確定
      。原告提起再審之訴，再經臺灣高等法院96年度重再字第
      38號裁判駁回在案一事，為兩造所不爭執，業如上揭不爭
      執事項(二)所載。而原告除空言指謫被告所為之假執行程序
      ，該當侵權行為外，復未提出其他事證證明被告所為之假
      執行程序，有何故意或過失而該當侵權行為，則揆諸上揭
      法條與判例意旨之說明，即無由主張被告所為之假執行程
      序該當侵權行為。
（二）原告是否因此受有損害？即是否有實際損害之發生及是否
      具有因果關係？
  １、按因故意或過失，不法侵害他人權利者，負損害賠償之責
      任，民法第184 條第1 項前段固定有明文。然關於侵權行
      為賠償損害之請求權，自以受有實際損害為成立要件，若
      絕無損害亦即無賠償之可言，最高法院19年上字第363 號
      判例可資參照。
  ２、原告雖主張：伊等房子被查封，致伊等要買股票借款都借
      不到錢。而合計872,000 元之損害額，是假設伊等借錢提
      供擔保而免為假執行，則因房子被查封，無法向銀行借款
      ，只能向民間借款，而民間借款的年息至少為20% 以上，
      而房子被查封2 年以上，2 年的利息就50萬元等語。惟原
      告亦於本院言詞辯論時先後陳稱：「實際上我沒有去借錢
      。」（詳如本院卷第21頁）、「法官問原告兼訴訟代理人
      ：你後來有跟人家借錢買股票？原告兼訴訟代理人：因為
      我房子被查封，所以我沒有跟別人借錢。」（詳如本院卷
      第32頁）、「被告假執行之後，伊等有提出反擔保免為假
      執行」（詳如本院卷第96頁）。是依原告上揭自承內容以
      觀，原告並未向民間借錢，則自無利息支出之損害。且本
      件假執行程序（案號：93年度執字第14465 號）執行中，
      亦經原告提出反擔保，致執行程序停止，並全部啟封。嗣
      經原告敗訴確定後，被告再依法聲請強制執行，並經本院
      執行完畢在案（案號：96年度執勇字第31030 號）一事，
      復為兩造所不爭執，業如上揭不爭執事項(三)所載。而原告
      等復未提出其他事證證明其因此受有如何之損害，則揆諸
      上揭判例意旨之說明，即無由主張損害賠償。
（三）是以，被告所為之假執行程序，既不該當侵權行為，業如
      上述。則關於「(三)原告所主張之損害賠償金額是否有據？
      」之爭點，自毋庸審究，附此敘明。
五、綜上所述，原告本於侵權行為之法律關係，訴請被告應為如
    其聲明所示，即屬無據，為無理由，均應予駁回，並依職權
    確定原告應負擔之訴訟費用額為9,580 元。又原告既受敗訴
    判決，其假執行之聲請即失所附麗，應併予駁回。
六、兩造其餘之攻擊或防禦方法及未經援用之證據，經本院斟酌
    後，認為均不足以影響本判決之結果，自無逐一詳予論駁之
    必要，併此敘明。
七、訴訟費用負擔之依據：民事訴訟法第78條、第87條第1 項。
中    華    民    國    97    年    5     月    6     日
                  民事第二庭  法  官  陳梅欽
以上正本證明與原本無異。
如對本判決上訴，應於判決送達後20日內向本院提出上訴狀。
中    華    民    國    97    年    5     月    9     日
                              書記官  高郁婷


司法院資訊處製作；財團法人民間司法改革基金會備份。
